ACORDAO-COMPLETO-2578317

ACÓRDÃO 3158/2023 ATA 11/2023 - PRIMEIRA CÂMARA

VISTO, relatado e discutido o ato de admissão de Luíza Signorelli de Andrade no cargo de Técnico Bancário da Caixa Econômica Federal,
ACORDAM os Ministros do Tribunal de Contas da União, reunidos em sessão da 1ª Câmara, ante as razões expostas pelo Relator e com fundamento no art. 71, inciso III, da Constituição Federal c/c os arts. 1º, inciso V, e 39, inciso I, da Lei 8.443/1992, com o art. 260, § 1º, do Regimento Interno e com o art. 7º, inciso II, da Resolução-TCU 353/2023, em:
9.1. considerar ilegal o ato de admissão de Luíza Signorelli de Andrade e, excepcionalmente, determinar o seu registro;
9.2. determinar à Caixa Econômica Federal que dê conhecimento desta deliberação à interessada no prazo de 15 (quinze) dias, juntando ao processo, nos 15 (quinze) dias subsequentes, comprovante da notificação.

Ato de admissão.

Primeira Câmara

Caixa Econômica Federal.

3. Interessada: Luíza Signorelli de Andrade (XXX.593.631-XX).

13.1. Ministros presentes: Walton Alencar Rodrigues (Presidente), Jorge Oliveira e Jhonatan de Jesus (Relator).
13.2. Ministro-Substituto convocado: Augusto Sherman Cavalcanti.
13.3. Ministro-Substituto presente: Weder de Oliveira.

JHONATAN DE JESUS

Trata-se do ato de admissão de Luíza Signorelli de Andrade no cargo de Técnico Bancário da Caixa Econômica Federal, em contratação decorrente do concurso público regido pelo Edital 001/2014-NM.
2.	A Unidade de Auditoria Especializada em Pessoal (AudPessoal) , na instrução de peça 5, aprovada pelo dirigente da unidade (peça 6) , manifestou-se pela ilegalidade do ato, pelas razões seguintes, na essência:
"A data de validade inicial do processo seletivo era 16/06/2015, mas foi prorrogada até 16/06/2016. A interessada obteve decisão judicial favorável em 14/03/2018 e foi convocada em 13/04/2018.
A contratação após a validade de processo seletivo está em desconformidade com a legislação vigente. Há jurisprudência consolidada no TCU no sentido de considerar ilegais e negar registro aos atos de admissões ocorridos após a expiração do prazo improrrogável dos certames, consoante Acórdão 1106/2020-TCU-Plenário, cujo enunciado prescreve:
'A expiração do prazo de validade de concurso público constitui óbice intransponível ao registro pelo TCU de atos de admissão efetuados posteriormente a essa data, devendo, no entanto, ser assegurada a produção dos efeitos das admissões enquanto subsistir decisão judicial favorável aos interessados.' 
Assim, propõe-se considerar ilegal o ato de admissão de LUIZA SIGNORELLI DE ANDRADE, negando-lhe o correspondente registro, nos termos do art. 260, § 1º, do Regimento Interno desta Corte de Contas e determinar à Caixa Econômica Federal que acompanhe os desdobramentos do Processo 0010863-23.2016.5.03.0106, em trâmite no TRT da 3ª REGIÃO, e adote as medidas pertinentes em caso de desconstituição da sentença."
3.	O Ministério Público junto ao TCU (MPTCU) , em parecer subscrito pelo Procurador Marinus Eduardo De Vries Marsico (peça 8) , manifestou-se pela legalidade e registro do ato. 
4.	Referindo-se especificamente à Ação Civil Pública 0000059-10-2016-5-10-0006, atualmente em grau de recurso de revista perante o Tribunal Superior do Trabalho, o representante do MPTCU defendeu não haver irregularidade que fundamente a negativa de registro, uma vez que a contratação foi aperfeiçoada no prazo de validade do concurso, prorrogado por decisão proferida na citada ação. Ademais, para o Ministério Público de Contas:
" (...) a concessão de registro pelo TCU ao referido ato não traz nenhum impedimento para que, no futuro, caso o Poder Judiciário reforme a decisão acerca da prorrogação de validade do certame regido pelos Editais 001/2014-NM e 001/2014-NS, as admissões sustentadas pela mencionada ação judicial possam ser desfeitas; considerando inclusive que tal procedimento está em consonância com a jurisprudência predominante da Suprema Corte."
É o relatório.

não há.

Procurador Marinus Eduardo De Vries Marsico.

ADMISSÃO. NOMEAÇÃO APÓS O PRAZO DE VALIDADE DE CONCURSO PÚBLICO. EXISTÊNCIA DE DECISÃO JUDICIAL PROFERIDA EM AÇÃO INDIVIDUAL, AJUIZADA NO PRAZO DE VALIDADE DO CERTAME. DECISÃO JÁ TRANSITADA EM JULGADO. IRREVERSIBILIDADE DA CONTRATAÇÃO. ILEGALIDADE E REGISTRO DO ATO.

ATOS DE ADMISSÃO (ADS)

Unidade de Auditoria Especializada em Pessoal (AudPessoal).

Trata-se de ato de admissão de Luíza Signorelli de Andrade no cargo de Técnico Bancário da Caixa Econômica Federal, em contratação decorrente do concurso público regido pelo Edital 001/2014-NM.
2.	A AudPessoal manifestou-se pela ilegalidade do ato, com a negativa de seu registro, sob o argumento de que a contratação teria ocorrido após o vencimento do prazo de validade do concurso e estaria amparada em decisão judicial ainda não transitada em julgado.
3.	O MPTCU manifestou-se pela legalidade do ato, por considerar que a contratação foi aperfeiçoada no prazo de validade do certame, prorrogado pela decisão judicial proferida na Ação Civil Pública 0000059-10.2016.5.10.0006. 
4.	Analisando os autos, observo que a manifestação da unidade técnica não retrata a situação presente da ação judicial, de caráter individual, movida pela interessada. O parquet, por sua vez, discorre sobre ação civil pública, de caráter geral, sem considerar a coisa julgada formada na ação individual que ampara a contratação em exame. 
5.	Ademais, é necessário considerar os reflexos, neste processo, da Resolução-TCU 353/2023, editada posteriormente aos pronunciamentos da unidade instrutora e do MPTCU.
II
6.	Luíza Signorelli de Andrade foi aprovada em processo seletivo cuja validade se encerraria em 16/6/2015, com prorrogação legal até 16/6/2016, posteriormente estendida, por prazo indeterminado, até o trânsito em julgado da Ação Civil Pública 0000059-10.2016.5.10.0006. 
7.	Para assegurar sua convocação, em 8/6/2016 a interessada ingressou com ação judicial (Reclamação Trabalhista 0010863-23.2016.5.03.0106, que tramitou perante a 27ª Vara do Trabalho de Belo Horizonte/MG) e obteve decisão favorável em 14/3/2018, no julgamento de recurso ordinário pelo TRT/MG; foi convocada pela Caixa em 13/4/2018, e a decisão transitou em julgado em 4/5/2018.
8.	Destaco que atos em situações similares foram considerados legais por esta Corte, tanto em precedentes da 1ª Câmara (a exemplo dos Acórdãos 11.551/2021 e 1.010/2022, Rel. Ministro Jorge Oliveira) , como em decisões da 2ª Câmara (a exemplo dos Acórdãos 16.455/2021, 18.103/2021 e 18.830/2021, Rel. Ministro-Substituto Marcos Bemquerer Costa, do Acórdão 17.219/2021, Rel. Ministro-Substituto André Luís de Carvalho; e do Acórdão 99/2022, Rel. Ministro Bruno Dantas) . 
9.	Em julgamentos recentes, também me filiei a essa corrente jurisprudencial e votei pela legalidade dos atos, como evidenciam os Acórdãos 1.970/2023 e 1.971/2023, da 1ª Câmara, de minha relatoria. 
10.	Todavia, com a recente edição da Resolução-TCU 353, de 23 de março de 2023, o Tribunal conferiu tratamento distinto e inovador para a hipótese ao prever que:
"Art. 7º Ao apreciar os atos sujeitos a registro, o Tribunal: 
II - considerará ilegais e, excepcionalmente, ordenará o registro dos atos em que tenha sido identificada irregularidade insuscetível de correção pelo órgão ou entidade de origem, em face da existência de decisão judicial apta a sustentar, em caráter permanente, seus efeitos financeiros". (grifei) 
11.	A situação em exame ajusta-se à hipótese descrita nesse dispositivo, uma vez que a decisão judicial obtida pela interessada já transitou em julgado e, por isso, é apta a sustentar, em caráter definitivo, o direito à contratação e aos efeitos financeiros decorrentes.
12.	Logo, nos termos do art. 7º, inciso II, da Resolução-TCU 353/2023, cabe considerar ilegal o presente ato de admissão e, excepcionalmente, ordenar-lhe o registro. 
13.	Para evitar dúvidas pelo órgão de origem e Luíza Signorelli de Andrade, considero oportuno consignar que, nesta hipótese, não é necessária a edição de novo ato pela Caixa nem a cessação dos pagamentos (arts. 7º, § 8º, e 8º da citada resolução) , já que tais providências se aplicam a ato cujo registro vier a ser negado. 
	Ante o exposto, voto no sentido de que o Tribunal adote a minuta de acórdão que ora submeto à deliberação deste Colegiado.
TCU, Sala das Sessões, em 25 de abril de 2023.
Ministro JHONATAN DE JESUS 
Relator